臺灣高雄地方法院刑事判決
                                       110年度訴字第16號
公  訴  人  臺灣高雄地方檢察署檢察官
被      告  許嚴智


                    （另案在法務部○○○○○○○○執行觀察勒戒中）
選任辯護人  秦德進律師（財團法人法律扶助基金會）
上列被告因違反毒品危害防制條例案件，經檢察官提起公訴（10
9 年度偵字第16958、17187、25530號），本院判決如下：
    主  文
許嚴智犯如附表一所示之伍罪，各處如附表一「宣告刑」欄所示
之刑及沒收。應執行有期徒刑柒年貳月。
    事  實
一、許嚴智明知甲基安非他命屬毒品危害防制條例第2 條第2 項
    第2 款所明定列管第二級毒品，不得非法販賣、持有，竟意
    圖營利，基於販賣第二級毒品之各別犯意，分別於如附表一
    編號1 至5 所示之時間及地點，以如附表一編號1 至5所示
    之價格及交易方式，販賣第二級毒品甲基安非他命予蔣宗辰
    3次、黃常恩2次。嗣經警於民國109年8月18日持法院核發之
    搜索票至許嚴智位於高雄市○○區○○○路000巷0○0號住處及附
    設鐵皮屋搜索，及於翌（19）日命許嚴智提出或交付應扣押
    物，而扣得如附表二所示之物，始悉上情。
二、案經高雄市政府警察局新興分局報告臺灣高雄地方檢察署檢
    察官偵查起訴。
    理  由
一、證據能力：
    本判決下開所引具有傳聞證據性質之證據資料，經當事人、
    辯護人於本院審判期日同意為證據使用（見本院卷第263至2
    64頁），是其縱無刑事訴訟法第159 條之1至第159 條之4 
    或其他傳聞法則例外之情形，亦經本院審酌該證據作成之情
    況，既無違法取得情事，復無證明力明顯過低等情形，以之
    作為證據為適當，應認為均有證據能力。
二、認定事實所憑之證據及理由：
  ㈠上開犯罪事實，業據被告許嚴智於偵查及本院審理時均坦承
    在卷（見偵卷一第99至101頁，本院卷第45、115、263頁）
    ，核與證人蔣宗辰於警詢時、證人黃常恩於警詢時及偵查中
    之證述相符（見警卷二第69至73、74至80、86至100頁，偵
    卷一第31至32頁），並有搜索票、搜索扣押筆錄、扣押物品
    目錄表、扣押物照片、黃常恩手機FACETIME截圖、許嚴智門
    號0000000000號手機翻拍照片、109年8月4日監視器錄影截
    圖、黃常恩施用毒品緩起訴處分書【臺灣高雄地方檢察署10
    9年度毒偵字第2941號】、公路監理電子閘門【自小客車籍
    資料】等件附卷可佐（見警卷一第18至30、44頁，警卷二第
    40至43、60至68-7、92至97頁，偵卷一第117至119頁，本院
    卷第67、69頁），且有如附表二編號1至9、13至15所示之物
    扣案為憑。又扣案如附表二編號1至9所示被告販賣剩餘之物
    ，經檢驗含有第二級毒品甲基安非他命成分（檢驗結果詳如
    附表二各該編號之備註欄所示），有高雄市立凱旋醫院109年
    9月29日濫用藥物成品檢驗鑑定書在卷可憑（見偵卷一第107
    至115頁）。
  ㈡又被告具有販賣甲基安非他命之營利意圖，業經其於審理中
    供承在卷（見本院卷第269頁），其主觀上係基於營利之意
    圖而為本案犯行乙節，至堪認定。
  ㈢綜上事證，足認被告之任意性自白與事實相符，本案事證明
    確，被告上開犯行均堪認定，均應依法論科。
三、論罪科刑：
  ㈠新舊法比較：
　　按行為後法律有變更者，適用行為時之法律；但行為後之法
    律有利於行為人者，適用最有利於行為人之法律，刑法第2
    條第1項定有明文。被告為附表一編號1之犯行後，毒品危害
    防制條例第4條第2項販賣第二級毒品罪、第17條第2項偵審
    自白之減刑等規定，已於109年1月15日修正公布，同年7月1
    5日施行。修正後規定提高販賣第二級毒品罪之刑度（有期
    徒刑及得併科罰金部分）；偵審自白之減刑要件亦趨嚴，由
    「偵查及審判中均自白」修正為「偵查及歷次審判中均自白
    」。經比較新舊法結果，修正後規定並無較有利於被告，依
    刑法第2條第1項前段規定，就被告附表一編號1之犯行，即
    應適用被告行為時即修正前之法律論處。
  ㈡核被告如附表一編號1所為，係犯修正前毒品危害防制條例第
    4條第項之販賣第二級毒品罪；如附表一編號2至5所為，均
    係犯毒品危害防制條例第4 條第2 項之販賣第二級毒品罪。
    被告各次因販賣而持有甲基安非他命之低度行為，均為販賣
    之高度行為所吸收，不另論罪。又被告所犯販賣第二級毒品
    共5 罪，犯意各別，行為互殊，應予分論併罰。
  ㈢刑之減輕事由
  ⒈偵審自白減刑：
　　被告就附表一編號1所示之販賣第二級毒品、附表一編號2至
    5所示4次販賣第二級毒品犯行，於偵查中及本院審理時均自
    白不諱，符合修正前毒品危害防制條例第17條第2項、毒品
    危害防制條例第17條第2項之減刑要件，均應依該規定減輕
    其刑。
  ⒉本件無毒品危害防制條例第17條第1項減刑規定之適用：
　　查被告雖曾於警詢時供稱毒品來源為「陳逸群」，惟未提供
    該男子之正確年籍，無法提供嫌疑人影像予被告指認，故尚
    未將毒品上游「陳逸群」查緝到案，有高雄市政府警察局新
    興分局110年3月19日高市警新分偵字第11070829100號函在
    卷可憑（見本院卷第57頁），是本案未因被告之供述而查獲
    毒品來源，不符合毒品危害防制條例第17條第1項之規定，
    無從適用該規定減免其刑。
  ⒊至辯護人雖主張依刑法第59條酌減其刑等語(見本院卷第145
    至147頁）。然按犯罪之情狀顯可憫恕，認科以最低度刑仍
    嫌過重者，固得依據刑法第59條規定酌量減輕其刑。惟條文
    所謂犯罪情狀，必須有特殊之環境及原因，在客觀上顯然足
    以引起一般同情，認為縱予宣告法定最低刑度猶嫌過重；而
    所謂犯罪情狀顯可憫恕，係指裁判者審酌刑法第57條各款所
    列事項，以行為人之責任為基礎之一切情狀，予以全盤考量
    後，認已達顯可憫恕之程度，始有其適用。又此所謂法定最
    低度刑，在遇有其他法定減輕其刑之事由者，則是指適用該
    法定減輕其刑事由後之最低刑度而言。查辯護人雖以上詞置
    辯，請求酌減其刑，惟被告係智識成熟之成年人且應有相當
    之社會生活經驗，對毒品除戕害施用者之身心健康外，亦造
    成整體國力之實質衰減，且吸食毒品者為取得購買毒品所需
    之金錢，往往衍生家庭、社會治安問題，因之政府近年來為
    革除毒品之危害，大力宣導毒品禁誡乙情，自難諉為不知，
    況被告前已有運輸毒品之前科，有臺灣高等法院被告前案紀
    錄表在卷可佐，卻仍故意違背禁誡法令，甘冒受刑法重罰之
    風險販賣毒品以牟利，犯罪動機顯非出於何種特殊原因與環
    境，亦無情輕法重，堪以憫恕之情事，故辯護人前揭主張殊
    無可採。
  ㈣量刑暨定應執行刑：
　  爰以行為人責任為基礎，審酌被告明知甲基安非他命屬第二
    級毒品，具有成癮性、濫用性及社會危害性，我國法律乃嚴
    令禁絕，竟仍為牟取個人不法利益，無視上情而販賣之，助
    長毒品流通，破壞國民健康，且一般施用者為圖購買毒品解
    癮，往往不惜耗費鉅資以致散盡家財，非但可能連累親友，
    甚或鋌而走險實施各類犯罪，對社會治安造成潛在風險。是
    以流毒所及，非僅多數人之生命、身體受其侵害，社會、國
    家之法益亦不能倖免，被告行為對社會所生危害甚鉅，所為
    殊值非難；惟念及被告犯後終能坦承犯行，態度尚可，兼衡
    其犯罪之動機、手段、販賣毒品之種類、價量與交易情節、
    前有其他運輸毒品、轉讓禁藥之前科，有臺灣高等法院被告
    前案紀錄表可考，素行非佳，及被告於本院審理時自陳之學
    經歷、收入、家庭生活狀況（事涉個人隱私不予揭露，見本
    院卷第270頁）等一切情狀，分別量處如附表一各編號宣告
    刑欄所示之罪刑。再斟酌被告為本案5次犯行，販賣毒品時
    間介於109年6月至同年8月間，間隔時間甚近、均為販賣第
    二級毒品罪，罪質相同，非難程度重複性高、販賣之人數及
    人次、數次犯行所應給予刑罰之加重效益、所犯數罪反應出
    之人格特性、整體犯罪非難評價，及被告有復歸社會之需要
    等情，依刑法第51條第5款數罪併罰定執行刑之立法方式採
    限制加重原則，定其應執行之刑如主文所示，以資懲儆。
四、沒收：
  ㈠扣案毒品之沒收銷燬：
    按以營利為目的販入毒品，經多次販賣後，持有剩餘毒品被
    查獲者，其各次販賣毒品行為如併合處罰，該持有剩餘毒品
    之低度行為，應僅為最後一次販賣毒品之高度行為所吸收，
    不另論罪。故就該查獲之剩餘毒品，祗能於最後一次之販賣
    毒品罪宣告沒收銷燬，不得於各次販賣毒品罪均宣告沒收銷
    燬（最高法院105年度台上字第2174號判決意旨參照）。查
    扣案如附表二編號1至9所示甲基安非他命9包，係被告本案
    販賣後所剩餘之第二級毒品，業經被告於審理中供述明確（
    見本院卷第46頁），應依毒品危害防制條例第18條第1項前
    段規定，於本件最後一次之販賣毒品罪（即附表一編號5）
    之罪刑項下宣告沒收銷燬。又各該毒品包裝袋因殘留微量毒
    品，不具析離實益，均與毒品整體同視，一併沒收銷燬；鑑
    驗耗損微量毒品，既已滅失，無庸宣告沒收銷燬。
  ㈡供犯罪所用之物部分：
  ⒈扣案如附表二編號13所示之iPhone手機1支(含門號000000000
    0號SIM卡)、附表二編號14所示之電子磅秤1台，均係被告所
    有而供其本案販毒所用，業經被告於本院審理時坦認在卷（
    見本院卷第46頁），應依毒品危害防制條例第19條第1項之
    規定，於其所犯各次販毒犯行主文內宣告沒收。
  ⒉扣案如附表二編號15所示中國信託提款卡，雖係被告向案外
    人呂文洲借用帳號000-000000000000號帳戶存、提款之用，
    且被告有以該帳戶接收如附表一編號4黃常恩給付之部分毒
    品價金等情，經被告坦承在卷（見本院卷第47頁），核與證
    人黃常恩於警詢時證述相符（見警卷二第95至96頁），固屬
    被告販賣毒品所用之物，然金融機構帳戶之申請、取得並無
    特殊限制，金融帳戶之提款卡客觀價值低微，復欠缺刑法上
    重要性，而無沒收之必要，依刑法第38條之2第2項規定，不
    予宣告沒收。
  ㈢犯罪所得之沒收：
　  被告因如附表一編號1至5「販毒價金」欄所示販賣第二級毒
    品所得款項，被告均如數收取，均經本院認定如前，均屬被
    告之犯罪所得，雖未扣案，仍應依刑法第38條之1第1項、刑
    法第38條之1第3項規定，分別在被告各該部分罪刑項下宣告
    沒收，於全部或一部不能沒收或不宜執行沒收時，追徵其價
    額。
  ㈣其餘扣案物：
　  扣案如附表二編號10、11、12所示之物，經核均與本案無關
    ，均不予沒收，其中編號10之愷他命由檢察官另為適法之處
    理，附此敘明。
  ㈤至於檢察官雖就未扣案之白色日產自用小客車聲請宣告沒收
    ，惟按毒品危害防制條例第19條第2項規定「犯第4條之罪所
    使用之水、陸、空交通工具，沒收之。」依92年7月9日修正
    本條例之立法說明：「第3項(105年6月22日修為第2項)所定
    應沒收之水、陸、空交通工具，依據實務上向來之見解，係
    指專供犯第4條之罪所使用之交通工具並無疑義，故本項不
    需再予修正。」故依本項規定沒收之交通工具，以專供犯第
    4條之罪所使用者為限，且屬於犯罪行為人者，始得沒收。
    而所謂「專供」犯第4條之罪，係指該水、陸、空交通工具
    之使用與行為人犯第4條之罪有直接關聯性，並依社會通念
    具有促使該次犯罪實現該構成要件者而言，若僅是前往犯罪
    現場之交通工具，即不屬之（最高法院109年度台上字第238
    8號判決意旨參照）。查未扣案之白色日產自用小客車（車
    牌號碼000-0000號）、藍紫色馬自達自用小客車（車牌號碼
    0000-00號），雖係供被告駕駛前往交付如附表一編號2、3
    、4、5所示毒品之用，但以被告各次攜帶交付之毒品重量觀
    之，均可隨身攜帶，且上開車輛均非被告所有，有公路監理
    電子閘門在卷可參（見本院卷第66、67頁），係被告向案外
    親戚、友人短暫借用供日常生活代步之用，業經被告於審理
    時供承在卷（見本院卷第116頁），可見上開車輛均非以「
    專供」被告犯販賣第二級毒品罪所使用，尚無依同條例第19
    條第2項諭知沒收之餘地，爰均不予宣告沒收。
據上論斷，應依刑事訴訟法第299 條第1 項前段，判決如主文。
本案經檢察官趙期正提起公訴，檢察官林敏惠到庭執行職務。
中　　華　　民　　國　 111　　年　　5　　月　　24　　日
                  刑事第七庭  審判長法　官   李宜穎
                                    法  官   陳力揚
                                    法  官   洪韻筑
以上正本係照原本作成。　　　　　　　　　　　　　　　　　
如不服本判決應於收受判決後20日內向本院提出上訴書狀，並應
敘述具體理由。其未敘述上訴理由者，應於上訴期間屆滿後20日
內向本院補提理由書(均須按他造當事人之人數附繕本)「切勿逕
送上級法院」。
因疫情而遲誤不變期間，得向法院聲請回復原狀。
中　　華　　民　　國　　111 　年　　5 　　月　　25　　日
                                     書記官   涂文豪
附表一：
編號 購毒者 交易方式 販毒價金 （新臺幣）  宣告刑  交易時間     交易地點       1 【即起訴書犯罪事實欄一、（一）】 蔣宗辰 許嚴智持用扣案如附表二編號13所示之iPhone手機登入通訊軟體LINE，以暱稱「嗨森」與暱稱「藏愛」之蔣宗辰聯絡，雙方達成販賣第二級毒品甲基安非他命之合意後，許嚴智即於左列時間、地點，交付重量約1 錢之甲基安非他命1 包予蔣宗辰，蔣宗辰交付4,000 元予許嚴智。 4,000元  許嚴智販賣第二級毒品，處有期徒刑叁年拾月。扣案如附表二編號13、14所示之物均沒收。未扣案犯罪所得新臺幣肆仟元沒收，於全部或一部不能沒收或不宜執行沒收時，追徵其價額。  109 年6月15日19時許     高雄市新興區中山路、民生路交岔口圓環停車場內       2 【即起訴書犯罪事實欄一、（二）】 蔣宗辰 許嚴智持用扣案如附表二編號13所示之iPhone手機登入通訊軟體LINE，以暱稱「嗨森」與暱稱「藏愛」之蔣宗辰聯絡，雙方達成販賣第二級毒品甲基安非他命之合意後，許嚴智即駕駛藍紫色馬自達自用小客車（車牌號碼0000-00號）於左列時間、地點，交付重量約1 錢之甲基安非他命1 包予蔣宗辰，蔣宗辰交付4,000 元予許嚴智。 4,000元 許嚴智販賣第二級毒品，處有期徒刑伍年肆月。扣案如附表二編號13、14所示之物均沒收。未扣案犯罪所得新臺幣肆仟元沒收，於全部或一部不能沒收或不宜執行沒收時，追徵其價額。   109 年7月30日22時許     高雄市仁武區八德東路、八德南路附近統一超商停車場       3 【即起訴書犯罪事實欄一、（三）】 蔣宗辰 許嚴智持用扣案如附表二編號13所示之iPhone手機登入通訊軟體LINE，以暱稱「嗨森」與暱稱「藏愛」之蔣宗辰聯絡，雙方達成販賣第二級毒品甲基安非他命之合意後，許嚴智即駕駛白色日產自用小客車（車牌號碼000-0000號）於左列時間、地點，交付重量約2 錢之甲基安非他命1 包予蔣宗辰，蔣宗辰交付8,000 元予許嚴智。 8,000 元 許嚴智販賣第二級毒品，處有期徒刑伍年陸月。扣案如附表二編號13、14所示之物均沒收。未扣案犯罪所得新臺幣捌仟元沒收，於全部或一部不能沒收或不宜執行沒收時，追徵其價額。    109 年8月4日14時許     高雄市新興區中山路、民生路交岔口圓環停車場內    4 【即起訴書犯罪事實欄一、（四）】         黃常恩 許嚴智持用扣案如附表二編號13所示之iPhone手機以Facetime與暱稱「大衛」之黃常恩聯絡，雙方達成以3,000元販賣第二級毒品甲基安非他命1.8公克之合意後，許嚴智即駕駛藍紫色馬自達自用小客車（車牌號碼0000-00號）於左列時間、地點，交付重量約1.4公克之甲基安非他命1 包予黃常恩，黃常恩先交付2,000 元予許嚴智，並將差額1,000元匯款至許嚴智指定之中國信託銀行000-000000000000號帳戶。 3,000元 許嚴智販賣第二級毒品，處有期徒刑伍年叁月。扣案如附表二編號13、14所示之物均沒收。未扣案犯罪所得新臺幣叁仟元沒收，於全部或一部不能沒收或不宜執行沒收時，追徵其價額。   109 年8月15日20時40分許     高雄市○○區○○街000號前      5 【即起訴書犯罪事實欄一、（五）】 黃常恩  許嚴智持用扣案如附表二編號13所示之iPhone手機以Facetime與暱稱「大衛」之黃常恩聯絡，雙方達成以3,000元販賣第二級毒品甲基安非他命1.9公克之合意，因附表一編號4交付之毒品重量短少約0.4公克，經議價為2,500元，許嚴智即駕駛藍紫色馬自達自用小客車（車牌號碼0000-00號）於左列時間、地點，交付重量約1.9公克之甲基安非他命1 包予黃常恩，黃常恩交付2,500 元予許嚴智。 2,500元 （起訴書誤載為3,000元） 許嚴智販賣第二級毒品，處有期徒刑伍年叁月。扣案如附表二編號1至9所示之物均沒收銷燬。扣案如附表二編號13、14所示之物均沒收。未扣案犯罪所得新臺幣貳仟伍佰元沒收，於全部或一部不能沒收或不宜執行沒收時，追徵其價額。   109年8月16日     高雄市○○區○○街000號前    


附表二：
編號 物品名稱、數量 備註 沒收與否之說明 高雄市政府警察局新興分局執行搜索扣押 執行時間：109年8月18日9時00分起至9時40分止 執行處所：高雄市○○○○○路000巷000號旁鐵皮屋      1 甲基安非他命1包（含包裝袋） 高雄市立凱旋醫院109年9月29日濫用藥物成品檢驗鑑定書（見偵卷一第107至115頁）； 經檢驗含甲基安非他命成分，驗前淨重3.517公克，驗後淨重3.496公克。 沒收銷燬   2 甲基安非他命1包（含包裝袋） 鑑定書同上； 經檢驗含甲基安非他命成分，驗前淨重：2.244公克，驗後淨重：2.225公克。 沒收銷燬   3 甲基安非他命1包（含包裝袋） 鑑定書同上； 經檢驗含甲基安非他命成分，驗前淨重：3.495公克，驗後淨重：3.476公克。 沒收銷燬   4 甲基安非他命1包（含包裝袋） 鑑定書同上； 經檢驗含甲基安非他命成分，驗前淨重：3.486公克，驗後淨重：3.464公克。 沒收銷燬   5 甲基安非他命1包（含包裝袋） 鑑定書同上； 經檢驗含甲基安非他命成分，驗前淨重：3.559公克，驗後淨重：3.534公克。 沒收銷燬   6 甲基安非他命1包（含包裝袋） 鑑定書同上； 經檢驗含甲基安非他命成分，驗前淨重：3.525公克，驗後淨重：3.500公克。 沒收銷燬   7 甲基安非他命1包（含包裝袋） 鑑定書同上； 經檢驗含甲基安非他命成分，驗前淨重：1.556公克，驗後淨重：1.535公克。 沒收銷燬   8 甲基安非他命1包（含包裝袋） 鑑定書同上； 經檢驗含甲基安非他命成分，驗前淨重：1.491公克，驗後淨重：1.472公克。 沒收銷燬   9 甲基安非他命1包（含包裝袋） 鑑定書同上； 經檢驗含甲基安非他命成分，驗前淨重：3.436公克，驗後淨重：3.419公克。 沒收銷燬   10 愷他命1包（含袋毛重0.38公克）  不予沒收   11 現金新臺幣4萬元  不予沒收   12 iPhone手機1支（IMEI：000000000000000，含門號0000000000號SIM卡）  不予沒收   13 iPhone手機1支（IMEI：000000000000000，含門號0000000000號SIM卡）  沒收 高雄市政府警察局新興分局中正三路派出所執行搜索扣押 執行時間：109年8月18日19時40分起至10時00分止 執行處所：高雄市○○○○○路000巷000號      14 電子磅秤1個  沒收 高雄市政府警察局新興分局派出所執行扣押 執行時間：109年8月19日12時20分起至12時25分止 執行處所：高雄市○○○○○路000巷000號      15 中國信託VISA卡（帳號000-000000000000號，卡號詳卷）   不予沒收 

附錄本判決論罪科刑法條：
修正前毒品危害防制條例第4條第2項
製造、運輸、販賣第二級毒品者，處無期徒刑或七年以上有期徒
刑，得併科新臺幣一千萬元以下罰金。

毒品危害防制條例第4條第2項
製造、運輸、販賣第二級毒品者，處無期徒刑或十年以上有期徒
刑，得併科新臺幣一千五百萬元以下罰金。

附錄卷宗標目：
1.【警卷一】高雄市政府警察局新興分局高市警新分偵字第10972908000號卷 2.【警卷二】高雄市政府警察局新興分局高市警新分偵字第10972908200號卷 3.【警卷三】高雄市政府警察局新興分局高市警新分偵字第10973646500號卷 4.【偵卷一】臺灣高雄地方檢察署109年度偵字第16958號卷 5.【偵卷二】臺灣高雄地方檢察署109年度偵字第17187號卷 6.【偵卷三】臺灣高雄地方檢察署109年度偵字第25530號卷 7.【聲羈卷】本院109年度聲羈字第347號卷 8.【本院卷】本院110年度訴字第16號卷